【裁判字號】    95,上更(一),304
【裁判日期】    951031
【裁判案由】    違反毒品危害防制條例
【裁判全文】
臺灣高等法院高雄分院刑事判決     95年度上更(一)字第304號
上  訴  人
即  被  告  甲○○
上列上訴人因違反毒品危害防制條例案件，不服臺灣高雄地方法
院95年度訴字第827 號中華民國95年4月25日第一審判決（起訴
案號：臺灣高雄地方法院檢察署95年度毒偵字第189 號、併辦案
號：同署95年度毒偵字第1867號），提起上訴，判決後，經最高
法院發回更審，本院判決如下：
    主  文
原判決撤銷。
甲○○連續施用第一級毒品，累犯，處有期徒刑伍月，如易科罰
金，以銀元佰元即新臺幣玖佰元折算壹日。
扣案海洛因壹包（淨重0.01公克，空包裝重0.21公克）沒收銷燬
之。
    事  實
一、甲○○前因肅清煙毒、搶奪、槍砲彈藥刀械管制條例、麻醉
    藥品管制條例、贓物等案件，分別經法院判處有期徒刑3 年
    1 月、2 年6 月、8 月、4 月、3 月確定，並定其應執行有
    期徒刑6 年6 月，於民國（下同）94年8 月23日執行完畢；
    又因施用毒品案件，經原審法院裁定令入戒治處所施以強制
    戒治，而於93年3 月2 日執行完畢出所，並由檢察官於93年
    3 月3 日以93年度戒毒偵字第142 號不起訴處分確定。竟於
    上開強制戒治執行完畢釋放後5 年內，復基於施用海洛因之
    概括犯意，自94年12月1 日晚間7 時起至同年月18日11時30
    分許，在其高雄市○○區○○路77巷4 號住所及其他不詳處
    所，連續施用海洛因多次。嗣於94年12月5 日16時許，攜帶
    其所有之海洛因1 包（淨重0.01公克，空包裝重0.21公克）
    前往高雄市政府警察局小港分局桂陽路派出所自首，而為警
    查獲，並扣得上開海洛因1 包；又於94年12月19日17時10分
    許，因涉嫌搶奪案件在高雄市○○區○○路77巷4 號前為警
    查獲到案，員警詢問甲○○搶奪財物用途時，甲○○於員警
    尚未發覺其施用毒品前，主動向承辦員警郭家興供述其有施
    用第一級毒品海洛因犯行，並同意由警採尿送驗呈現嗎啡陽
    性反應，而查悉上情。
二、案經高雄市政府警察局小港分局移送臺灣高雄地方法院檢察
    署檢察官偵查起訴及移送併辦。
    理  由
一、上開事實，業據上訴人即被告甲○○於原審及本院審理中坦
    承不諱，且其2 次為警查獲時所採尿液，經送檢驗結果，均
    有嗎啡之陽性反應，有高雄市立凱旋醫院A00000000 號及臺
    灣檢驗科技股份有限公司KH2005C0000000號濫用藥物尿液檢
    驗報告各1 紙附卷可稽，上開扣案之粉末經送檢驗係海洛因
    （淨重0.01公克，空包裝重0.21公克），亦有法務部調查局
    調科壹字第220022326 號鑑定通知書1 紙在卷可稽。足見被
    告之自白與事實相符，自得採為認定被告犯罪之證據。本件
    事證明確，被告之犯行，堪以認定。
二、被告曾因施用毒品案件，經原審裁定令入戒治處所施以強制
    戒治，而於93年3 月2 日執行完畢出所，並由檢察官於93年
    3 月3 日以93年度戒毒偵字第142 號不起訴處分確定，有臺
    灣高等法院被告前案紀錄表在卷可稽，被告於上開強制戒治
    執行完畢釋放後5 年內，再犯本件施用第一級毒品罪，自應
    依法論科。
三、按海洛因為毒品危害防制條例第2 條第2 項第1 款所明定之
    第一級毒品，核被告所為，係犯同條例第10條第1 項之施用
    第一級毒品罪。被告持有海洛因後進而施用，其持有之低度
    行為，應為施用之高度行為吸收，不另論罪。被告先後多次
    施用海洛因之行為，係時間緊接，所犯罪名相同，顯係出於
    概括之犯意反覆為之，為連續犯，爰依刑法第56條之規定以
    一罪論，並加重其刑（被告行為後，刑法第56條連續犯之規
    定，業於94年1 月7 日修正公布刪除，並於95年7 月1 日施
    行，則被告之犯行，因行為後新法業已刪除連續犯之規定，
    此刪除雖非犯罪構成要件之變更，但顯已影響行為人刑罰之
    法律效果，自屬法律有變更，依新法第2 條第1 項規定，比
    較新、舊法結果，仍應適用較有利於被告之行為時法律即舊
    法論以連續犯《最高法院95年第8 次刑事庭會議決議參照》
    ）。被告曾受上開有期徒刑以上刑之執行，有臺灣高等法院
    被告全國前案紀錄表1 份附卷可稽，其於執行完畢後5 年內
    ，再犯本件有期徒刑以上之罪，為累犯，應依刑法第47條之
    規定加重其刑，並遞加重之（不論依修正前之刑法第47條，
    或修正後之刑法第47條第1 項之規定，均構成累犯，對被告
    而言並無有利或不利之情形，自不生新舊法比較之問題，應
    逕依修正前之刑法第47條，論以累犯，並加重其刑）。被告
    於94年12月19日17時10分許，係因涉犯搶奪案件遭警查獲，
    員警於查獲被告前並未懷疑被告有何吸毒犯行，係因員警詢
    問被告搶錢用途時，被告始主動供述其吸毒，且將吸毒時間
    、地點供述清楚，並拜託員警讓其收押戒毒等情，業據證人
    即承辦員警郭家興於本院審理時到庭結證屬實（見本院卷第
    44、45頁）。是被告於94年12月5 日以後至同年月18日之施
    用第一級毒品犯行，確係其於係被警發覺查獲前主動自首犯
    罪，並接受裁判無疑。被告前後2 次自首犯罪，自應依法減
    輕其刑，並先遞加重後減輕之（刑法第62條關於自首減刑之
    規定，由必減修正為得減，比較言之，修正後之新法並未較
    有利於被告，自應適用修正前之刑法第62條規定減輕其刑）
    。被告上開於94年12月5 日16時後至同月18日，施用海洛因
    之犯行，雖未據檢察官起訴，惟其既與起訴事實，有連續犯
    之裁判上一罪之關係，應為起訴效力所及，本院自得一併審
    理。
四、原審認被告罪證明確，予以被告論科，固非無見；惟查被告
    於94年12月5 日以後之施用第一級毒品犯行係遭警發覺前主
    動之自首犯罪，原判決於事實欄載明係因警警查獲搶奪案件
    後，同意由警採尿送驗而遭查悉，顯不合於自首之規定，於
    判決理由欄內竟概略敘述依自首規定予以減刑，顯有違誤。
    被告上訴意旨以其自首犯罪，指摘原判決不當，為有理由，
    本院自應將原判決予以撤銷改判。審酌被告前因施用毒品案
    件，經強制戒治後，仍未能徹底戒絕毒品，再度施用毒品，
    縱有戒毒之意然無戒絕之毅力，惟念其施用乃戕害一己之身
    體健康，所為尚未害及他人，及其本件施用毒品之時間僅10
    餘日，施用次數不多，期間尚短，及其犯後坦承犯行，態度
    良好等一切情狀，爰量處如主文第2 項所示之刑，並諭知易
    科罰金以銀元300 元即新臺幣900 元折算1 日（被告於犯罪
    時之刑法第41條第1 項前段規定：「犯最重本刑為5 年以下
    有期徒刑以下之刑之罪，而受6 個月以下有期徒刑或拘役之
    宣告，因身體、教育、職業、家庭之關係或其他正當事由，
    執行顯有困難者，得以1 元以上3 元以下折算1 日，易科罰
    金」，又被告行為時之易科罰金折算標準，修正前罰金罰鍰
    提高標準條例第2 條前段（現已刪除）規定，就其原定數額
    提高為100 倍折算1 日，則本件被告行為時之易科罰金折算
    標準，應以銀元300 元折算1 日，經折算為新臺幣後，應以
    新臺幣900 元折算為1 日。惟95年7 月1 日修正公布施行之
    刑法第41條第1 項前段則規定：「犯最重本刑為5 年以下有
    期徒刑以下之刑之罪，而受6 個月以下有期徒刑或拘役之宣
    告者，得以新臺幣1,000 元、2,000 元或3,000 元折算1 日
    ，易科罰金」。比較修正前後之易科罰金折算標準，以95年
    7 月1 日修正公布施行前之規定，較有利於受刑人，則應依
    刑法第2 條第1 項前段，適用修正前刑法第41條第1 項前段
    規定，定其折算標準。）。扣案之海洛因1 包（淨重0.01公
    克，空包裝重0.21公克）為第一級毒品，而包裝上開海洛因
    所用之包裝袋1 只，經送法務部調查局鑑驗之結果，雖經與
    毒品分開秤重，惟法務部調查局一般係以傾倒之方式，將包
    裝袋內之海洛因倒出與包裝袋分離而稱重，必要時亦會輔以
    刮杓刮取袋內粉末，然無論依何種方式分離，包裝袋內均有
    極微量之海洛因殘留，業經法務部調查局以93年3 月19日調
    科壹字第09300113060 號函釋在案，足認上開空包裝袋個內
    仍含極微量之海洛因殘留而無法析離，亦屬第一級毒品，均
    應依毒品危害防制條例第18條第1 項前段規定沒收銷燬之。
    至鑑驗耗損部分之毒品業已滅失，無庸為沒收銷燬之諭知。
據上論斷，應依刑事訴訟法第369 條第1 項前段、第364 條、第
299 條第1 項前段，毒品危害防制條例第10條第1 項、第18條第
1 項前段，刑法第11條、第2 條第1 項前段、修正前刑法第56條
、第47條、第62條前段、第41條第1 項前段、罰金罰鍰提高標準
條例第2 條，判決如主文。
本案經檢察官許月雲到庭執行職務。
中    華    民    國    95    年    10    月    31    日
                  刑事第四庭    審判長法官  蕭權閔
                                      法官  陳吉雄
                                      法官  林水城
以上正本證明與原本無異。
如不服本判決應於收受本判決後10日內向本院提出上訴書狀，其
未敘述上訴理由者，並得於提起上訴後10日內向本院補提理由書
狀（均須按他造當事人之人數附繕本）「切勿逕送上級法院」。
中    華    民    國    95    年    10    月    31    日
                                    書記官  吳新貞
附錄本件判決論罪科刑法條：
毒品危害防制條例第10條第1項
施用第一級毒品者，處 6 月以上 5 年以下有期徒刑。


司法院資訊處製作；財團法人民間司法改革基金會備份。
